臺灣雲林地方法院民事判決　　　　　　　 96年度訴字第374號
原　　　告　乙○○
　　　　　　　　　　　　9號
被　　　告　甲○○
上列當事人間返還不當得利事件，本院於96年10月8 日言詞辯論
終結，判決如下：
    主  文
被告應給付原告新臺幣伍拾參萬肆仟元及自民國96年10月22日起
至清償日止，按年息百分之五計算之利息。
訴訟費用新臺幣柒仟捌佰貳拾元由被告負擔新臺幣伍仟捌佰肆拾
元，餘由原告負擔。
    事實及理由
一、原告起訴主張：原告於民國93年12月1 日與被告訂定房屋租
    賃契約，承租被告所有位於平和里平和24之78號房屋及空地
    ，惟被告因負債經貴院94年度執字第14378 號執行案件拍賣
    ，並將上開空地上原告所搭建之鐵架鐵皮頂涼棚278.85平方
    公尺一併拍賣清償其債權銀行，致使原告受有損失達新臺幣
    （下同）713000元，而拍定價額為534000元，為此依不當得
    利之法律關係，請求被告返還其所受之利益，並聲明：被告
    應給付原告534000元及自判決日起至清償日止，按年息百分
    之五計算之利息。
二、被告則以：被告之房屋租予原告，但雙方有約定說房屋如果
    要賣，不得請求被告賠償，土地被銀行拍賣，錢都被銀行拿
    走了，被告並沒有不當得利，當時也有向執行法院異議，是
    原告自己放棄異議的，我也沒辦法。並聲明：請求駁回原告
    之訴。
三、兩造不爭執之事項：
  1.原告所主張的鐵皮屋即本院94年執字第14378 號土地上編號
    7 、標別甲的鐵架鐵皮頂涼棚，建號1289，已由第三人拍定
    ，拍定的價額是534000元，是由原告所建設。
  2.房屋租賃契約書中附註「土地如有出售，可提前解約，乙方
    不得求償」的意思是原告可以在系爭土地上蓋鐵皮屋，但是
    如果被告要把土地出售的話，被告不用賠償鐵皮屋，原告應
    該自行拆除，將鐵皮屋帶走。
四、本件兩造所爭執之點在於被告是否有不當得利及原告得否請
    求賠償？經查：
  1.按訴狀送達後，原告不得將原訴變更或追加他訴。但有擴張
    或減縮應受判決事項之聲明者，不在此限，民事訴訟法第25
    5 條第1 項第3 款定有明文。原告於起訴狀請求判決被告應
    給付原告713000元，及自支付命令送達翌日起至清償日止，
    按年息百分之五計算之利息，嗣於民國96年10月8 日本院審
    理中，請求判決被告應給付原告534000元，及自判決日起至
    清償日止，按週年利率百分之五計算之利息，乃屬減縮應受
    判決事項之聲明，參諸上開規定，應予准許。
  2.按無法律上之原因而受利益，致他人受損害者，應返還其利
    益。雖有法律上之原因，而其後已不存在者，亦同；次按動
    產因附合而為不動產之重要成分者，不動產所有人，取得動
    產所有權。因前五條之規定，喪失權利而受損害者，得依關
    於不當得利之規定，請求償金；民法第179 條、第811 條、
    第816 條分別定有明文。又依強制執行法所為之拍賣，通說
    係解釋為買賣之一種，即債務人為出賣人，拍定人為買受人
    ，而以拍賣機關代替債務人立於出賣人之地位（最高法院47
    年台上字第152 號及49年台抗字第83號判例參照）。
  3.本件原告所搭建之鐵皮屋即本院94年執字第14378 號土地上
    編號7 、標別甲的鐵架鐵皮頂涼棚，經執行法院認為係屬抵
    押物之附屬物而為抵押權效力所及，而併付拍賣，經以5340
    00元拍定，執行法院將此金額分配予被告之債權人，業經本
    院調閱上開執行卷宗核閱屬實。而原告所搭建之鐵皮頂涼棚
    係附屬在其所承租之位於平和里平和路24之78號南方一至五
    間房屋之前，作為汽車展示場之用，自非屬獨立之建築物，
    依上開民法第811 條之規定，應屬原建物之一部分，執行法
    院自得將之併予拍賣。惟依同法第816 條之規定，原告得依
    不當得利之規定請求被告返還就此部分所得之利益。被告雖
    以前詞為辯，但兩造對於其房屋租賃契約書中附註「土地如
    有出售，可提前解約，乙方不得求償」的意思是原告可以在
    系爭土地上蓋鐵皮屋，但是如果被告要把土地出售的話，被
    告不用賠償鐵皮屋，原告應該自行拆除，將鐵皮屋帶走之意
    思並不爭執，而本件原告所搭建之鐵皮頂涼棚係由執行法院
    拍定，用以返還被告積欠第三人之債務，原告並不得自行拆
    除帶走，則被告因此受有減少積欠第三人債務之利益，被告
    此部分之利益，係從原告所搭建之鐵皮頂涼棚而獲得，被告
    自應返還此部分之利益，其以前詞為辯，自不足取。
  4.從而，原告依不當得利之法律關係，請求被告返還其所受之
    利益534000元及自判決日即96年10月22日起至清償日止，按
    年息百分之五計算之利息，為有理由，應予准許。
五、訴訟費用負擔之依據：民事訴訟法第78條。
中　　華　　民　　國　　96　　年　　10　　月　　22　　日
                  民事第一庭    法　官　黃瑞井
以上正本係照原本作成
如對本判決上訴，須於判決送達後20日內向本院提出上訴狀
中　　華　　民　　國　　96　　年　　10　　月　　22　　日
                    　　　　　　書記官　蔡嘉萍
